【裁判字號】    94,抗,2343
【裁判日期】    950119
【裁判案由】    撤銷假扣押
【裁判全文】
臺灣高等法院民事裁定                  94年度抗字第2343號
抗   告   人  丙○○
兼法定代理人  乙○○
上列抗告人因與相對人甲○○間撤銷假扣押事件，抗告人對於中
華民國94年7月29日台灣台北地方法院94年度全聲字第619號裁定
提起抗告，本院裁定如下：
    主      文
原裁定廢棄。
台灣台北地方法院93年度家全字第37號民事假扣押裁定應予撤銷
。
    理      由
一、本件聲請意旨略以：相對人曾就第 3人楊富斌（下稱楊富斌
    ）之財產於新台幣（下同）60萬元範圍內，向原法院聲請93
    年度家全字第37號假扣押裁定獲准，相對人旋向原法院對楊
    富斌提起93年度親字第48號給付扶養費訴訟，惟楊富斌在93
    年8月5日死亡，上開訴訟程序依法視為終結，相對人請求扶
    養費之權利既歸於消滅，則命假扣押發生情事變更，伊等為
    楊富斌之繼承人，為此聲請撤銷假扣押裁定等語。
二、原裁定意旨略以：相對人前就60萬元扶養費請求假扣押楊富
    斌之財產，而原法院93年度親字第48號案件係相對人就認領
    與給付扶養費（包含已發生者以及至 113年止之扶養費）合
    併起訴，因楊富斌於訴訟進行中死亡，依民事訴訟法第 596
    條準用第 580條規定，該訴訟視為終結，抗告人其後並未請
    求法院限期命相對人就已發生扶養費（屬於可繼承之債權）
    再提起訴訟，此等債權債務既無相對人敗訴之確定裁判等情
    節，即無情事變更可言，與民事訴訟法第530條第1項規定有
    違，本件聲請於法未合等語，而駁回抗告人等之聲請。
三、抗告意旨略以：相對人於93年 5月26日取得原法院93年度
    家全字第37號民事假扣押裁定後，旋於同年月27日提起請求
    給付扶養費之訴（原法院93年度親字第48號），相對人既已
    對其假扣押所保全之請求提起訴訟，伊等自不得再請求法院
    限期命相對人提起訴訟。相對人聲請假扣押，所欲保全之
    請求為對楊富斌之扶養費請求權，而楊富斌已於上開本案訴
    訟審理中死亡，依民事訴訟法第596條準用第580條而視為終
    結，相對人對楊富斌即不得再提起訴訟而請求，自屬民事訴
    訟法第530條第1項所稱之命假扣押之情事變更。縱相對人
    對於已發生之扶養費，得對伊等 2人提起訴訟，惟其債務人
    應為伊等 2人，而非楊富斌，其法律關係為依據繼承之規定
    而為請求，與原來假扣押之請求並非相同。況相對人於上
    開本案訴訟中請求楊富斌應自93年4月9日起至113年4月 8日
    止，按月給付相對人扶養費2萬元 ，縱認其請求有理由，惟
    楊富斌已於93年8月5日死亡 ，則已發生之扶養費僅8萬元，
    而相對人於原法院93年度家全字第59號、第65號請求假扣押
    之金額合計4 80萬元，自不應再准許繼續實施假扣押。上
    開原法院93年度家全字第59號、第65號之假扣押裁定，先後
    經原法院以命假扣押之情事變更為由，加以撤銷，足見本件
    原裁定駁回抗告人之聲請，顯有違誤等語，求予廢棄原裁定
    。
四、按假扣押之原因消滅、債權人受本案敗訴判決確定或其他命
    假扣押之情事變更者，債務人得聲請撤銷假扣押裁定，民事
    訴訟法第530條第1項定有明文。所謂「其他命假扣押之情事
    變更者」，係指債權人依假扣押所保全執行之請求已歸消滅
    ，或經本案判決予以否認，或已喪失其聲請假扣押之權利均
    屬之。
五、經查：相對人曾就楊富斌之財產於60萬元內，向原法院聲
    請93年度家全字第37號假扣押裁定獲准，相對人旋對楊富斌
    提起原法院93年度親字第48號認領子女訴訟（含請求給付扶
    養費），惟楊富斌於93年8月5日死亡，該訴訟程序依法視為
    終結，有原法院93年 5月26日93年度家全字第37號民事裁定
    、死亡證明書、原法院94年 3月10日北院錦家家93親字第48
    號函足憑（原法院卷第6頁至第8頁），而抗告人等為楊富斌
    之繼承人，亦有戶籍謄本可稽（原法院卷第14頁至第15頁）
    。相對人於93年 5月26日取得原法院93年度家全字第37號
    民事假扣押裁定後，旋於同年月27日向原法院提起93年度親
    字第48號認領子女與給付扶養費之本案訴訟，已如前述，相
    對人既已對其假扣押所保全之請求提起訴訟，抗告人自不得
    再請求法院限期命相對人提起訴訟。相對人聲請假扣押，
    所欲保全之請求為對楊富斌之扶養費請求權，而楊富斌已於
    上開本案訴訟審理中死亡，則本案訴訟，依民事訴訟法第59
    6條準用第580條而視為終結，應可認為經本案判決否決，否
    則原法院即應通知繼承人承受訴訟，不應視為終結，此為法
    理所當然；而抗告人雖繼承楊富斌之一切權利義務，然已非
    本件假扣押之債務人，可認相對人已喪失其聲請假扣押之權
    利，亦堪認命假扣押之情事已屬變更，揆諸上開規定，抗告
    人等自得聲請撤銷本件假扣押。原法院駁回抗告人之聲請，
    於法尚有未合。抗告意旨指摘原裁定不當，求予廢棄，為有
    理由，爰將原裁定廢棄，更為如主文第2項所示。
六、據上論結，本件抗告為有理由，爰裁定如主文。
中    華    民    國    95    年    1     月    19    日
                  民事第十五庭審判長法  官  黃騰耀
                                    法  官  許文章
                                    法  官  黃國永
正本係照原本作成。
不得再抗告。
中    華    民    國    95    年    1     月    19    日
                                    書記官  葉國乾


司法院資訊處製作；財團法人民間司法改革基金會備份。
